【裁判字號】    97,訴,153
【裁判日期】    970131
【裁判案由】    毒品危害防制條例
【裁判全文】
臺灣基隆地方法院刑事判決               97年度訴字第153號
公  訴  人  臺灣基隆地方法院檢察署檢察官
被      告  乙○○
                    （另案在臺灣基隆監獄執行中）
上列被告因違反毒品危害防制條例案件，經檢察官提起公訴（96
年度毒偵字第3266號），被告為有罪之陳述，本院合議庭裁定由
受命法官獨任以簡式審判程序進行審理，並判決如下：
    主  文
乙○○施用第一級毒品，累犯，處有期徒刑玖月。
    事  實
一、乙○○前因違反麻醉藥品管理條例等案件，先後經臺灣高等
    法院以81年度上訴字第2536號判處有期徒刑3 年10月、本院
    以81年度訴字第485 號判處有期徒刑5 年3 月、82年度易字
    第616 號判處有期徒刑8 月確定，並經本院裁定應執行有期
    徒刑刑9 年1 月確定，刑期自民國82年5 月6 日起算，至87
    年3 月20日縮短刑期假釋出監，復經撤銷假釋，執行殘刑4
    年5 月14日，另因偽造文書案件，經本院以89年度易字第32
    號判處有期徒刑5 月確定，徒刑接續執行，刑期自88年12月
    23日起算，迄93年7 月10日縮刑期滿執行完畢。
二、乙○○前因施用毒品案件，經本院以88年度毒聲字第868 號
    裁定送觀察、勒戒後，因認無繼續施用毒品之傾向，經臺灣
    基隆地方法院檢察署檢察官於88年12月18日，以88年度毒偵
    緝字第67號為不起訴處分確定，並於88年12月22日釋放出所
    。復因施用毒品案件，經本院以94年度毒聲字第457 號裁定
    送觀察、勒戒後，因認有繼續施用毒品之傾向，復經本院以
    94年度毒聲字第504 號裁定送強制戒治，嗣經評定其成效合
    格而無繼續強制戒治之必要，於95年9 月21日因停止其處分
    出所，由臺灣基隆地方法院檢察署檢察官於95年9 月29日，
    以95年度戒毒偵字第34號為不起訴處分確定。再因施用毒品
    案件，經本院於96年6 月29日，以96年度訴字第124 號、96
    年度易字第395 號判決判處有期徒刑8 月、4 月，應執行有
    期徒刑10月，上開判決於96年7 月23日確定，嗣經本院以96
    年度聲減字第1341號減為有期徒刑4 月、2 月，應執行有期
    徒刑5 月，與另案詐欺所處有期徒刑3 月，經減刑為有期徒
    刑1 月又15日，合併定應執行刑為有期徒刑6 月（現在監執
    行中）。
三、乙○○不思戒除毒癮，猶於96年10月1 日上午10、11時許，
    在基隆市○○街2 巷26之22號住處，將第一級毒品海洛因、
    第二級毒品安非他命混合稀釋後置入針筒注射之方式，同時
    施用海洛因及安非他命一次。嗣於96年10月1 日中午12時許
    ，在基隆市○○路176 號前為警查獲。經警採集其尿液送驗
    ，結果呈海洛因之嗎啡陽性反應、安非他命類陽性反應，而
    悉上情。
四、案經基隆市警察局第二分局報告臺灣基隆地方法院檢察署檢
    察官偵查起訴。
    理  由
壹、程序事項
    查本件被告乙○○所犯者非為死刑、無期徒刑、最輕本刑為
    3 年以上有期徒刑之罪或高等法院管轄第一審案件，其於準
    備程序進行中，先就被訴事實為有罪之陳述，經告知其簡式
    審判程序之旨，並聽取公訴人、被告之意見後，本院業已依
    刑事訴訟法第273 條之1 第1 項之規定，裁定由受命法官獨
    任以簡式審判程序進行本案之審理。
貳、實體事項
一、前揭事實業據被告於本院審理時坦承不諱，而被告為警所採
    集之尿液檢體，經送請檢驗，結果呈海洛因之嗎啡陽性反應
    （由於海洛因在人體內會代謝成嗎啡，因此涉嫌海洛因之吸
    食者，係檢驗其尿液中之嗎啡反應）、安非他命類陽性反應
    ，此有臺灣檢驗科技股份有限公司96年10月23日CH/2007/
    A0797 號濫用藥物尿液檢驗報告附卷可稽。又「國內甲基安
    非他命施用方式主要以燒煙吸食為主，而海洛因施用方式有
    注射方式（以針筒施打）或以燒煙吸食。兩者是否可同時混
    合施用，依藥理作用區分，海洛因係中樞神經抑制劑，安非
    他命類毒品係中樞神經興奮劑，二者作用機轉不同，本不宜
    共用，然對毒品施用者並無此一原則的必要，同常可視其習
    性，同時混合施用任何毒品」、「目前國內發現的都為甲基
    安非他命的鹽酸鹽，可以口服、鼻吸、煙吸或注射方式施用
    」、「安非他命使用之劑量隨使用方式不同亦有不同，以血
    管注射時使用量最少，口服次之」，有法務部調查局94年6
    月8 日調科壹字第09400229960 號函、行政院衛生署管制藥
    品管理局93年2 月9 日管宣字第0930001092號函、法務部法
    醫研究所90年3 月5 日法醫所90清字第0346函附卷可佐，足
    見海洛因、安非他命均可經由針筒注射方式施用，則被告自
    白以針筒同時混合施打海洛因、安非他命乙節，應屬有據。
    以上足見被告自白混合施用第一級毒品海洛因、第二級毒品
    安非他命之情節，與事實相符，應可採信。綜上所陳，本案
    事證明確，被告犯行堪可認定，應依法論科。
二、論罪科刑：
    (一)查海洛因、安非他命分別係毒品危害防制條例所列管之
        第一級、第二級毒品，此為該條例第2 條第2 項第1 款
        、第2 款所明定；又犯毒品危害防制條例第10條施用毒
        品之罪者，檢察官應聲請法院裁定，令被告入勒戒處所
        觀察、勒戒，經觀察、勒戒後，無繼續施用毒品之傾向
        者，應即釋放，並由檢察官為不起訴處分，有繼續施用
        毒品之傾向者，則由檢察官先聲請法院裁定令入戒治處
        所施以強制戒治，俟強制戒治期滿，再行釋放，並由檢
        察官為不起訴處分；而依前開規定觀察勒戒或強制戒治
        執行完畢釋放後，5 年內再犯施用毒品之罪者，檢察官
        應依法追訴，毒品危害防制條例第20條第1 項、第2 項
        、第23條第2 項分別定有明文。
    (二)核被告所為，係犯毒品危害防制條例第10條第1 項之施
        用第一級毒品罪、同條第2 項之施用第二級毒品罪。被
        告持有第一級毒品海洛因、第二級毒品安非他命之低度
        行為，應為施用毒品之高度行為所吸收，均不另論罪。
        查被告係以將海洛因、安非他命混合後置放於注射針筒
        內再予施打之方式，同時施用第一級毒品海洛因及第二
        級毒品安非他命之事實，業據被告陳明在卷，復查無其
        他可佐被告非同時施用上開毒品之積極證據，依「罪證
        有疑，利歸被告」之證據法則，應認被告此部分之陳述
        與事實相符。則被告以一施用毒品之行為，同時施用第
        一級毒品海洛因及第二級毒品安非他命，觸犯構成要件
        不相同之罪名，為想像競合犯，應從一重之施用第一級
        毒品罪處斷。又被告前曾受如事實欄所載有期徒刑之執
        行，此有臺灣高等法院被告前案紀錄表附卷可考，其於
        有期徒刑之執行完畢後，5 年以內故意再犯本件有期徒
        刑以上之罪，為累犯，應加重其刑。本院審酌被告犯罪
        之動機、吸食頻率、曾有施用毒品之前科仍不知戒除，
        惟犯罪後坦承犯行，且所犯之施用毒品犯行乃戕害自己
        身心健康，並未危及他人等一切情狀，認檢察官求處有
        期徒刑10月，容嫌過重，而量處如主文所示之刑。
據上論斷，應依刑事訴訟法第273 條之1 第1 項、第299 條第1
項前段，毒品危害防制條例第10條第1 項、第2 項，刑法第11條
前段、第55條、第47條第1 項，判決如主文。
本案經檢察官甲○○到庭執行職務。
中    華    民    國    97    年    1     月    31    日
                  刑事第二庭法  官  楊皓清
以上正本證明與原本無異。
如不服本判決應於收受本判決後10日內向本院提出上訴書狀，其
未敘述上訴理由者，並得於提起上訴後10日內向本院補提理由書
狀（均須按他造當事人之人數附繕本。）「切勿逕送上級法院」
中    華    民    國    97    年    1     月    31    日
                            書記官  盧鏡合
附錄論罪法條：
毒品危害防制條例第10條第1 項
施用第一級毒品者，處6 月以上5 年以下有期徒刑。
毒品危害防制條例第10條第2 項
施用第二級毒品者，處3 年以下有期徒刑。


司法院資訊處製作；財團法人民間司法改革基金會備份。
